臺灣臺南地方法院刑事判決　　　　　　　95年度訴字第1557號
公　訴　人　臺灣臺南地方法院檢察署檢察官
被　　　告　甲○○
選任辯護人　查名邦律師
上列被告因違反公職人員選舉罷免法案件，經檢察官提起公訴（
九十五年度偵字第一三七四四號），本院判決如下：
    主  文
甲○○無罪。
    理  由
一、公訴意旨略以：被告甲○○於民國九十五年二月間計畫參加
    臺南市安南區東和里第十八屆里長選舉，因現任里長林通富
    亦有意願競選連任，被告為求順利當選，乃要求林通富退出
    選舉，惟林通富堅持參選，被告為使林通富放棄競選，竟唆
    使不知情之乙○○前往林通富住處丟擲石頭警告，以此種強
    暴方法，逼使林通富放棄競選，嗣因乙○○不知林通富住處
    而誤向相鄰之臺南市○○路○段八二三巷十八號曾正易住處
    窗戶丟擲石頭，因乙○○之誤擊，致林通富不知上情，而使
    被告未能得逞，最後仍由林通富當選東和里里長。因認被告
    涉有公職人員選舉罷免法第九十條第一項第一款、第二項之
    以強暴方法使他人放棄競選未遂罪嫌等語。
二、按犯罪事實應依證據認定之，無證據不得認定犯罪事實；不
    能證明被告犯罪者，應諭知無罪之判決，刑事訴訟法第一百
    五十四條第二項、第三百零一條第一項分別定有明文。次按
    認定不利於被告之事實，須依積極證據，苟積極證據不足為
    不利於被告事實之認定時，即應為有利於被告之認定，更不
    必有何有利之證據，縱令被告否認犯罪事實所持之辯解不能
    成立，仍非有積極證據足以證明其犯罪行為者，不能遽為有
    罪之認定（最高法院三十年上字第八一六號、第一八三一號
    判例意旨參照）。又認定犯罪事實所憑之證據，雖不以直接
    證據為限，間接證據亦包括在內；然無論直接或間接證據，
    其為訴訟上之證明，須於通常一般之人均不致有所懷疑，而
    得確信其為真實之程度者，始得據為有罪之認定，倘其證明
    尚未達到此一程度，而有合理之懷疑存在，致使無從形成有
    罪之確信，本諸罪疑惟輕之原則，即應為無罪之判決（最高
    法院七十六年臺上字第四九八六號判例意旨參照）。
三、公訴人認被告甲○○涉有上開罪嫌，無非係以(1)被告之供述
    、(2)證人林通富於偵訊中之證述、(3)證人乙○○於偵訊中之
    證述、(4)證人曾正易於警詢中之證述，資為論據。訊據被告
    固不否認曾於九十五年二月間計畫參選臺南市安南區東和里
    第十八屆里長選舉，並曾向林通富協調放棄競選連任事宜，
    未經林通富應允等情，惟堅決否認有何以強暴等非法方法使
    他人放棄競選未遂犯行，辯稱：伊並未唆使乙○○持石頭丟
    擲林通富住處之窗戶等語。辯護人亦為被告辯護：被告並未
    唆使乙○○持石頭丟擲林通富住處之窗戶，且縱認被告確有
    唆使乙○○持石頭丟擲林通富住處之窗戶，然其意究係單純
    毀損洩憤，抑或迫使林通富放棄競選，實有不明，故求為無
    罪判決等語。經查：
（甲）證據能力之認定：
  (一)按被告以外之人於審判外之言詞或書面陳述，除法律有規定
    者外，不得作為證據，刑事訴訟法第一百五十九條第一項定
    有明文。查證人乙○○於警詢中經司法警察官、司法警察詢
    問後所為之證述，係被告以外之人於審判外之陳述，且經被
    告暨辯護人於準備程序中明示不同意作為證據（本院卷第四
    一頁），而檢察官亦未證明證人乙○○於警詢中之陳述具有
    刑事訴訟法第一百五十九條之二所示「具有較可信之特別情
    況」之回復證據能力之外部情況要件，是證人乙○○於警詢
    中之證述，應不得採為本案證據（惟仍得作為彈劾證據之用
    ）。
  (二)被告暨辯護人於準備程序中對於卷內其餘證據之證據能力則
    均不爭執（本院卷第四一頁），本院審酌上揭證據均無法定
    不得作為證據之情形，應認均具有證據能力。
  (三)公訴人雖聲請傳喚證人林通富到庭，欲證明被告曾與林通富
    協調退選事宜，並聲請傳喚證人曾正易到庭，欲證明曾正易
    之住處係無緣無故遭人丟擲石頭（本院卷第四二頁），然關
    於「被告曾向林通富協調退選事宜」及「曾正易之住處曾遭
    人丟擲石頭」之待證事項，被告暨辯護人於準備程序中均不
    爭執，且對於證人林通富於偵訊中之證言及證人曾正易於警
    詢中之證言之證據能力均不爭執，本院認上揭待證事項既已
    甚為明確，顯無再予調查之必要，爰均不予調查（刑事訴訟
    法第一百六十三條之二第二項第三款規定參照），附此敘明
    。
（乙）實體部分：
  (一)被告於九十五年二月間曾計畫參選臺南市安南區東和里第十
    八屆里長選舉，並曾要求現任里長林通富放棄競選連任，未
    經林通富應允；於勸退林通富時，被告並未以恐嚇等方式逼
    迫林通富，且被告事後亦未參選；而乙○○曾於九十五年二
    月間，向臺南市○○區○○路一段八二三巷二十六號曾正易
    （乃林通富之表哥）所有之住宅窗戶丟擲石頭，致該處玻璃
    破損（曾正易並未提出毀損告訴）等情，業據證人乙○○、
    林通富於偵訊中、證人曾正易於警詢中證述綦詳，且為被告
    暨辯護人所不爭執（本院卷第四二頁），並有照片四張在卷
    可參（警卷第十五至十六頁），另上揭遭毀損之處所距離林
    通富之住處（臺南市○○區○○路一段八二三巷十八號）相
    隔不遠，亦為被告及辯護人所不爭，此部分之事實均堪信為
    真。
  (二)證人乙○○於偵訊中之證言始屬可信：
    (1)證人乙○○於偵訊中具結證稱：「（九五年二月間里長選
      舉期間去臺南市○○路○段八二三巷二十六號丟石頭？）
      有，當天我人在臺南市區，甲○○叫我去那邊丟石頭的，
      我不知誰家。」、「（為何叫你丟石頭？）不清楚。」、
      「事後我向他說有丟石頭了，我說巷口那家，他說他會瘋
      了。」等語（九十五年度偵字第一三七四四號卷第四四頁
      ），且於審理程序中亦自承確曾在偵訊中證述上揭內容（
      本院卷第五七、五八頁）。
    (2)詎證人乙○○於審理程序中翻異前詞，具結改稱：當天被
      告喝醉了，伊在那邊打麻將，被告跟伊說他受到委屈，伊
      問被告受到何種委屈，被告不肯講，又罵伊，伊很生氣，
      且伊當時向場主借錢借不到，伊一時氣憤，就拿石頭任意
      丟擲洩憤，也不知丟到誰家，被告實際上並未向伊說「會
      瘋掉」等語（本院卷第五六至五九頁），與其於警詢及偵
      訊中證述之內容迥然不同，並供稱於警詢中係因當時另有
      擄人勒贖案件在押禁見中而配合警察這麼說，於偵訊中雖
      已解除禁見，然尚未交保，因此那樣說云云。
    (3)然關於被告究竟有無向乙○○表示「會瘋掉」乙節，被告
      於審理程序中自承確曾向乙○○說「我會瘋掉」一語（本
      院卷第六二頁），核與證人乙○○於偵訊中證述之內容相
      符，而與其於審理程序中證述之內容不符；證人乙○○並
      結證：「（跟被告甲○○多久了？）從八十九年被告開設
      法拍屋討債公司開始在那邊幫忙，期間有一段時間我被抓
      進去關，出獄後，我開了一段時間的計程車，不算是跟，
      因為被告開了一家小吃部有小姐需要車子時，就會叫我的
      車子。」等語（本院卷第五八頁），與被告所述「（乙○
      ○跟你六年了？）沒有六年。」、「（乙○○平常都是替
      你開車？）我有叫他載過我，但他不是我的司機。」等語
      （本院卷第六二頁）大致相符，顯見被告與乙○○係多年
      舊識，二人並無任何宿怨，衡情證人乙○○於偵訊中顯然
      並無刻意捏造不實證言無中生有之動機。
    (4)綜上可知，應認證人乙○○於偵訊中證述之內容始屬可信
      ，而其於審理程序中所為之相異陳述，應係事後刻意維護
      被告之詞，顯不足取。準此，足認證人乙○○確實係受被
      告之指示，而丟擲石頭，致臺南市○○區○○路一段八二
      三巷二十六號之窗戶玻璃破損，且乙○○於丟擲完畢後向
      被告告知丟擲之方向時，被告曾有「會瘋掉」之表示。
  (三)依卷附證據不足以認定被告唆使乙○○丟擲石頭之動機：
    (1)另觀諸卷內證據資料，本案並非源自曾正易或林通富之報
      案紀錄，而係源自檢警偵辦被告所涉另案違反組織犯罪防
      制條例等案件（自九十二年間起即開始偵辦）之過程中始
      查悉此一毀損窗戶案件，此由證人曾正易於九十五年九月
      九日、證人林通富於九十五年九月五日製作之警詢筆錄中
      所載內容顯然可知（警卷第六三至六七頁）。而證人林通
      富於警詢中即表示不知該毀損案係何人所為，且表示：「
      （甲○○得知你有意繼續參選東和里里長選舉時，他有無
      表現何動作？）沒有。」、「（該臺南市○○區○○路一
      段八二三巷二十六號玻璃遭毀損一案是否與你參選里長有
      關？）應該是沒相關吧。」、「（該毀損案是否就是有人
      向你警告不要繼續參選里長之意味？）我不清楚。」、「
      （甲○○有無向你施以言詞恐嚇或暴力事件逼迫你退出該
      選舉？）沒有。」等語（警卷第六六頁），於偵訊中亦表
      示：「（競選期間甲○○有叫你退選？）他叫我讓他。」
      、「（他有用恐嚇手段？）沒有，他只叫我讓他選，我說
      我還要考慮。」、「（為何被丟石頭？）不知。」等語（
      九十五年度偵字第一三七四四號卷第三五頁）。顯見被告
      未曾就退選一事對林通富施壓或為強暴、恐嚇等手段，而
      林通富自身亦未曾將其住處附近之毀損案件與其里長競選
      活動或被告曾向其協調選舉活動之事宜作任何聯想。
    (2)稽之上情，雖足以認定乙○○係因受被告之指示而丟擲石
      頭，因乙○○不清楚被告所欲丟擲之對象（乙○○僅知大
      概之方向、不知確切之對象），致乙○○丟擲之石頭擊中
      曾正易之住宅，造成該處窗戶玻璃破損，然乙○○既不清
      楚被告所要求其丟擲之確切對象，亦不清楚被告要求其丟
      擲之動機與原因，僅憑上揭證據資料，且斯時即將進行里
      長選舉，附近又恰為林通富之住處等客觀情狀，是否即可
      得出被告確實係刻意唆使乙○○持石頭丟擲林通富之住處
      之結論，抑或被告其實係有意丟向其他住戶？顯非無疑。
      縱令被告確實係針對林通富之住處，則其唆使乙○○向林
      通富住處丟擲石頭之動機，究竟係為以強暴方式迫使林通
      富放棄競選？抑或僅係單純不滿林通富不願退選而為之洩
      憤動作？亦有所不明。而被告所為之上揭辯解雖有所不實
      ，然在有積極證據足資認定被告之主觀犯意確實存在之前
      ，實無從遽為有罪之認定（最高法院三十年上字第一八三
      一號判例意旨參照）。
  (四)綜據上述事證以觀，本案欠缺積極證據足資認定被告唆使乙
    ○○丟擲石頭之動機確與競選活動有關，本院無從得出「被
    告確實有以唆使乙○○持石頭丟擲林通富住處之強暴方式迫
    使林通富放棄競選之主觀犯意」，亦無從得出毫無合理懷疑
    之有罪確信，揆諸上揭說明，依法自應為無罪之諭知。
據上論斷，應依刑事訴訟法第三百零一條第一項，判決如主文。
本案經檢察官丙○○到庭執行職務。
中　　華　　民　　國　　96　　年　　5 　　月　　29　　日
　　　　　　　　　刑事第五庭  審判長法　官　沈揚仁
                                    法  官  鄭文祺
                                    法  官  張婷妮
以上正本證明與原本無異。
如不服本判決，應於收受送達後10日內向本院提出上訴書狀（應
附繕本）。
　　　　　　　　　　　　　　　　　　書記官  陳姿利
中　　華　　民　　國　　96　　年　　5 　　月　　30　　日
